臺灣高等法院臺南分院刑事判決　　　　　　九十一年度上易字第五號　Ａ
　　　上　訴　人　臺灣臺南地方法院檢察署檢察官
　　　被　　　告　乙○○○
右上訴人因被告等妨害公務案件，不服臺灣臺南地方法院九十年度易字第一七六○號
中華民國九十年十一月十四日第一審判決（起訴案號：臺灣臺南地方法院檢察署九十
年度偵字第六九七五號），提起上訴，本院判決如左：
      主      文
原判決撤銷。
丙○○、乙○○○共同為違背查封效力之行為，各處拘役參拾日，如易科罰金均以參
佰元折算壹日。
      事      實
一、丙○○、乙○○○係夫妻，因其所有台南縣歸仁鄉○○段三七０號土地上建物正
    門面對甲○○所有同地段三七０之九號土地建物後方，甲○○於建造房屋時，丙○○、乙○○○即阻止甲○○建屋發生糾紛，甲○○於建造房屋完成後，復將其
    屋後空地堆高鋪設水泥，停放車輛，擋住丙○○住處大門，致丙○○夫妻房屋正
    門難以出入。民國（下同）九十年三月九日丙○○與乙○○○二人分別以門板、
    竹竿、雞籠等物，堆放在甲○○所有之三七０之九號土地與通道（即三七０之八
    號土地）上，並在地上釘鐵釘，致甲○○之前開汽車無法駛離（丙○○、乙○○○此部分犯強制罪經本院分別判處拘役五十日、二十日，均緩刑三年確定），並
    時生糾紛。甲○○乃向臺灣臺南地方法院聲請對前開不動產為假處分裁定，經該
    院九十年度裁全字第一八九二號裁定「甲○○以新台幣一百萬二千二百四十元，
    為丙○○、乙○○○提供擔保後，丙○○、乙○○○不得在坐落台南縣歸仁鄉○○段三七０之八地號地內放置任何妨害通行之物，並不得妨害甲○○通行；又丙○○、乙○○○不得進入且不得妨害甲○○使用坐落台南縣歸仁鄉○○段三七０
    之九地號土地內如附圖Ａ（即前開屋後空地堆高鋪設水泥部分）面積三四點二八
    平方公尺」，並經甲○○供擔保後，該院以九十年度執全字第一○三六號於九十
    年三月二十六日前往該處不動產執行假處分查封，並將該查封標示黏貼於甲○○
    前開屋後牆壁上，面對丙○○、乙○○○房屋前門，詎丙○○及乙○○○於九十
    年三月二十八日接到該假處分之裁定，並明知已經假處分之查封執行，竟無視於
    該假處分之執行，二人共同基於違背查封效力之犯意聯絡，持續侵入前開第三七
    ０之九地號Ａ部分土地通行，且於九十年三月三十日，二人共同在共有通道之第
    三七０之八地號土地放置妨害甲○○通行之花盆多盆違背查封效力，拒不搬離。
二、案經甲○○訴由臺灣臺南地方法院檢察署檢察官偵查起訴。
      理      由
一、訊據被告丙○○、乙○○○固坦承有持續通行前開三七○之九地號Ａ部分土地，
    及有放置花盆在前開三七○之八號土地未搬離之事實，惟矢口否認有為違背查封
    效力之行為，均辯稱：渠等二人並未對該查封之標示為撕毀等動作行為，並無違
    背查封效力，渠等通行必需經該Ａ部分土地出入，放置花盆並不妨害告訴人通行
    云云。
二、經查：
（一）被告丙○○、乙○○○等對於右揭事實，迭次於偵查中、原審及本院審理時均
      坦承不諱，核與告訴人甲○○指訴之情節相符，並有告訴人提出之臺灣臺南地
      方法院九十年度裁全字第一八九二號民事假處分裁定一紙及照片八幀在卷可稽
      。復經檢察事務官及本院至現場勘驗屬實，製有勘驗筆錄及照片六幀在卷可資
      佐證，並經本院調閱臺灣臺南地方法院九十年度裁全字第一八九二號告訴人聲
      請假處分及該院九十年度執全字第一○三六號假處分執行全卷查明屬實，被告
      等之自白核與事實相符。
（二）被告等辯稱並未對該查封之標示為撕毀等動作行為等語，本院勘驗時該假處分
      裁定之查封執行命令之標示，雖有部分毀損，惟依其情形顯係張貼已久經風吹
      雨淋所致，非人為所撕毀，亦據告訴人所不否認，復據告訴人於提出告訴時所
      提出卷附照片八幀中之照片編號Ａ、Ｂ、Ｃ三幀觀之，顯係完好無缺，並未受
      任何破壞，是被告二人並無何損壞、除去或污穢之行為，固堪認定。
（三）被告等另辯稱渠等放置花盆並不妨害告訴人通行云云，查臺灣臺南地方法院九
      十年度執全字第一○三六號假處分執行係於九十年三月二十六日前往執行，而
      該院九十年度裁全字第一八九二號假處分裁定係於同年月二十八日送達被告二
      人，業經本院調閱該卷查明屬實，被告二人係於收受該裁定後，且該假處分查
      封之標示即張貼於被告住處前面，被告等難諉為不知。又該假處分之裁定雖經
      被告等提起抗告，然經本院九十年十一月三十日裁定抗告駁回確定，亦有本院
      九十年度抗字第三○九號民事裁定在卷可憑。被告二人共同於九十年三月三十
      日將花盆放置於三七○之八號通道上，有告訴人提出之照片可佐，復經偵查及
      本院於九十一年一月二十一日勘驗時花盆仍放置於該地上，雖位置稍有不同，
      然依該花盆放置位置經與假處分裁定之附圖核對仍係在前開三七○之八地號上
      ，自屬有妨害告訴人之通行，而違背該假處分查封之效力，所辯自非可採。
（四）被告等另辯稱渠等通行必需經該Ａ部分土地出入云云，查本院調閱臺灣臺南地
      方法九十年度裁全字第一八九二號告訴人聲請假處分及該院九十年度執全字第
      一○三六號假處分執行全卷，依該卷附之地籍圖及照片，及本院至現場勘驗之
      情形，依現場被告建物之正門前面緊臨即係假處分裁定所示之同段三七○之九
      地號Ａ部分，依現場情形固必以通行前開Ａ部分與巷道相通無訛。然查告訴人
      屋後三角畸零地即Ａ部分土地，雖在被告建物正門前，惟仍在告訴人所有權範
      圍內，亦有該卷附之土地登記簿謄本可證，而被告建物後方，尚有一小門，面
      臨歸仁鄉○○路○段二四五巷五弄約四米的巷道，亦經偵查中及本院履勘屬實
      ，有勘驗筆錄可稽，被告所辯該巷道係私人所有，依該小門已生銹情形，被告
      等固係未使用該巷道。又被告所有之同段三七○地號土地呈梯形狀，西接被告
      之兄鄭銀福所有同段三七○之二號，南接告訴人所有之三七○之九號及供作巷
      道使用之同段三七○之八號土地，被告房屋建在前開三七○地號之東側，其西
      側有被告之弟鄭銀發所有之現未住宿使用之磚造平房，而該平房與前開告訴人
      所有之Ａ部分土地臨接處有約一支電線桿寬之小路，惟路口有一支電線桿擋路
      無法通行，而被告之前開三七○地號土地係臺灣臺南地方法院七十四年度訴字
      第五五五六號分割共有物所分割出來，該地號土地與自原土地分割出供通行之
      三七○之八號巷道臨接有一點八公尺寬，如依該分割共有物之判決所示，將被
      告分得而前開其弟鄭銀發占用尚未拆除之磚造平房如拆除，則應有與三七０之
      八號巷道相通，被告不依該分割判決內容權利行使，而主張行使系爭之告訴人
      所有之三七○之九號土地Ａ部分，即非可採。故被告之建物並非因而陷於「與
      公路無適宜之連絡」而得對於鄰地主張通行權，況被告二人訴請通行權，亦經
      原審法院以八十九年度南簡字第四九九號民事判決駁回，亦有該判決在卷可憑
      ，被告辯稱有權通行自訴人所有之土地，於法難認有據。被告等於接假處分裁
      定及執行後，仍通行該三七○之九號Ａ部分土地，自屬違背查封之效力。
（五）綜上所述，被告自白有持續通行假處分裁定所示之Ａ部分土地及有放置花盆未
      搬離之事實，核與事實相符，所辯通行必需經該Ａ部分土地出入，及放置花盆
      並不妨害告訴人通行，無違背查封效力云云，顯係事後卸責飾詞，委無足採，
      本件事證已臻明確，被告犯行洵堪認定。
三、按刑法第一百三十九條規定「損壞、除去或污穢公務員所施之封印或查封之標示
    ，或為違背其效力之行為」之處罰，係保障其封印及查封效力，指不侵及封印之
    印文及記章，而實施保全中之不應為之一切行為而言，而此條有三種類型：(一)僅
    損壞、除去或污穢而未為違背其效力；(二)損壞、除去或污穢等行為且為違背其效
    力；(三)不損壞、除去或污穢等行為，而僅為違背其效力，均係處罰之客體。是以
    違背查封效力之行為係就封印或標示之實際效力之妨害，雖不侵及封印或標示之
    外觀，但卻使封印或標示喪失其查封之效力，仍就該行為予以處罰，此觀之該條
    之立法理由及司法院院解字第三九三六號之解釋甚明。亦即該條規定違背查封效
    力罪，所保護之法益為國家法益，即為維護法院查封之公信力而製訂處罰之規定
    ，其構成要件為「為違背其效力之行為」，不以損壞或污穢封印為必要，只須債
    務人為違反查封效力之行為，即與構成要件相當。至於查封效力應以查封執行名
    義所載為準。查本件臺灣臺南地方法院民事執行處依據該院九十年度裁全字第一
    八九二號假處分裁定實施查封，查封效力依該裁定所載「丙○○、乙○○○不得
    在坐落台南縣歸仁鄉○○段三七０之八地號地內放置任何妨害通行之物，並不得
    妨害甲○○通行」、「丙○○、乙○○○不得進入且不得妨害甲○○使用坐落台
    南縣歸仁鄉○○段三七０之九地號土地內如附圖Ａ面積三四點二八平方公尺」，
    核其目的在於暫定法律關係狀態，即暫先保護告訴人之所有權不受侵犯即暫定巷
    道通行不受阻礙，並非禁止被告就土地為移轉或設定負擔。又強制執行法第一百
    四十條準用同法第一百二十九條第一項之規定，對被告二人予以拘提、管收之或
    處新台幣三萬元以上三十萬元以下之怠金云云，僅係就假處分之執行方法，其規
    範核與刑法之違背查封效力之處罰不同。被告等雖未撕毀查封標示，然既違背前
    開「禁止妨害通行」及「禁止通行」之查封效力，揆諸前開說明，核被告等所為
    均係犯刑法第一百三十九條之規定，被告二人間互有犯意之聯絡及行為分擔，為
    共同正犯。
四、原審固亦認定被告二人有通行查封之土地，且擺置花盆在經查封之系爭不動產上
    ，然因被告等未撕毀查封標示，認該行為不致對物之移轉、設定負擔生任何影響
    ，至被告二人前述行為若有違背該執行命令，亦僅係執行法院得否依強制執行法
    第一百四十條準用同法第一百二十九條第一項之規定，對被告二人予以拘提、管
    收之或處新台幣三萬元以上三十萬元以下之怠金，而認不該當刑法第一百三十九
    條之罪所處罰之客體云云。揆諸前開說明其法律見解尚有未合，檢察官上訴意旨
    執以指摘原判決不當，為有理由。爰審酌被告二人犯罪之動機、目的、所生危害
    、犯罪後態度等一切情狀，均量處拘役參拾日，並均諭知易科罰金之折算標準，
    以資懲儆。
據上論斷，應依刑事訴訟法第三百六十九條第一項前段、第三百六十四條、第二百九
十九條第一項前段，刑法第二十八條、第一百三十九條、第四十一條第一項前段，罰
金罰鍰提高標準條例第一條前段、第二條，判決如主文。
本案經檢察官邱克斌到庭執行職務。
中    華    民    國      九十一      年      二      月        七      日
                                  臺灣高等法院臺南分院刑事第六庭
                                      審判長法官  楊    明    章
                                            法官  戴    勝    利
                                            法官  高    明    發
右正本證明與原本無異。
不得上訴。
                                      法院書記官  徐    瑞    清
中    華    民    國      九十一      年      二      月        八      日
附錄：本判決論罪科刑條文：
刑法第一百三十九條：
損壞、除去或污穢公務員所施之封印或查封之標示，或為違背其效力之行為者，處一
；年以下有期徒刑、拘役或三百元以下罰金。
